【裁判字號】    95,上訴,1790
【裁判日期】    950602
【裁判案由】    毒品危害防制條例
【裁判全文】
臺灣高等法院刑事判決                95年度上訴字第1790號
上  訴  人  臺灣桃園地方法院檢察署檢察官
被      告  甲○○
                    （現因另案於臺灣新竹看守所羈押中）
上列上訴人因被告違反毒品危害防制條例案件，不服臺灣桃園地
方法院94年度訴字第2115號，中華民國95年2月27日第一審判決
（起訴案號：臺灣桃園地方法院檢察署94年度毒偵字第3919號及
移送併案審理案號：同署92年度毒偵字第5611、5961號），提起
上訴，本院判決如下：
    主  文
原判決撤銷，發回臺灣桃園地方法院。
    理  由
一、原判決略以：被告甲○○前因施用毒品案件，經送觀察、勒
    戒，認無繼續施用毒品之傾向，並經檢察官於88年5月25日
    為不起訴處分確定，又因施用毒品案件，經觀察、勒戒後，
    認有繼續施用毒品之傾向，經提起公訴後，經臺灣桃園地方
    法院判處有期徒刑5月確定，再因施用毒品案件，分別經臺
    灣桃園地方法院判處有期徒刑7月、9月確定，於92年8月18
    日執行完畢，仍不知悔改，竟基於施用第一級毒品之概括犯
    意，自94年間某日起迄同年8月19日上午某時止，連續在桃
    園縣觀音鄉武威村10鄰塘背30號住處等地點施用第一級毒品
    海洛因，另基於施用第二級毒品安非他命之概括犯意，自94
    年間某日起迄94年10月4日下午2時許止，連續在上址住處施
    用第二級毒品安非他命，嗣分別於94年7月8日上午10時許、
    94 年8月19日上午10時許、94年10月4日下午2時許在上址住
    處或桃園縣觀音鄉○○村○○路○段道路旁為警查獲，經檢
    察官與被告於審判外達成協商之合意，原審乃依刑事訴訟法
    第273條之1第1項、第455條之4第2項、第455條之8、第454
    條第2項，毒品危害防制條例第10條第1項、第2項、第18條
    第1項前段，刑法第11條、第56條、第47條、第51條第5款、
    第38條第1項第2款各規定，分別就施用第一級毒品部分，量
    處有期徒刑捌月，就施用第二級毒品部分，量處有期徒刑肆
    月，扣案之安非他命殘渣袋個，沒收銷燬之，扣案之安非
    他命吸食器壹組，沒收之，並定應執行有期徒刑拾月，扣案
    之安非他命殘渣袋個，沒收銷燬之，扣案之安非他命吸食
    器壹組，沒收之，固非無見。
二、檢察官上訴意旨略以：「原審諭知被告連續施用第一級、第
    二級毒品，累犯而判處應執行有期徒刑10月，固屬無見。惟
    被告另於本件判決前，基於施用第一級、第二級毒品之犯意
    ，分別於94年10月29為警採尿回溯26小時及96小時內某時許
    ，分別在台灣地區施用第一級毒品海洛因及第二級毒品安非
    他命各乙次，嗣於同年月29日中午12時許，為警在桃園縣觀
    音鄉武威村10鄰塘背30號住處查獲，被告上開施用毒品犯行
    ，與本件之犯罪時間緊接，手段相同，且觸犯構成要件相同
    之罪名，顯係基於概括之犯意聯絡反覆為之，與本案具有連
    續犯之裁判上一罪之關係，依審判不可分原則，應為起訴效
    力所及，原審未及審酌，請撤銷原判決，另為適當之判決等
    語。
三、經查：
(一)按依刑事訴訟法所定協商程序所為科刑判決，原則上不得上
    訴。但有同法第455條之4第1項第1款、第2款、第4款、第6
    款、第7款所定情形之一，或協商判決違反同條第2項之規定
    者，不在此限，刑事訴訟法第455條之10第1項定有明文。而
    該條項第6款事由，所規範者，乃被告有其他較重之裁判上
    一罪之「犯罪事實」，而非指「罪名」；倘發現被告另有其
    他與原科刑範圍同為裁判上一罪犯罪事實，認應科予較重於
    原協商刑度即屬之。此不但攸關協商刑度範圍，對被告而言
    ，亦可避免本為裁判上一罪犯罪事實，卻因協商判決割裂為
    數罪之不利益。另刑法第56條之連續犯雖以一罪論，但得加
    重其刑至二分之一，其加重多寡，與連續犯行次數多寡有關
    ，故同一連續犯案件，其所認定犯行次數較少者，與所認定
    犯行次數較多者，兩者適用連續犯刑罰法條，就形式上觀之
    雖無差異，但實質上法條所含刑罰輕重程序，顯有不同，故
    第二審法院所認定連續犯次數，倘較第一審法院所認者為多
    ，則第一審判決適用之連續犯刑罰法條，實質即難謂當，依
    刑事訴訟法第370條但書之規定，第二審自得諭知較重於第
    一審判決之刑（最高法院82年度第7次民刑事庭會議決議可
    資參照）。因之，連續犯形式上雖係適用同一刑罰法條論處
    ，然實質上其法條所含刑罰輕重則顯有不同，被告雖經原審
    論以連續犯，然倘第二審法院認其犯行次數較第一審所認者
    為多者，仍屬有較重之裁判上一罪之「犯罪事實」未予審酌
    之違法，自與刑事訴訟法第455條之4第1項第6款之規定相當
    ，得為協商判決之上訴理由。
(二)本件在原審審理中，檢察官聲請改依協商程序而為判決，經
    檢察官與被告於審判外達成協商之合意，且據被告就所犯毒
    品危害防制條例第10條第1項之施用第一級毒品罪、第2項之
    施用第二級毒品罪，均予以認罪，乃協商合意內容為：被告
    施用第一級毒品海洛因部分，處有期徒刑8月、施用第二級
    毒品安非他命部分，處有期徒刑4月；定應執行刑為有期徒
    刑10月。前述協商合意並無刑事訴訟法第455條之4第1項所
    列情形之一，原審乃不經言詞辯論，援引刑事訴訟法第455
    條之4第2項、第455條之8，毒品危害防制條例第10 條第1、
    2項、刑法第11條前段、第47條、第51條第5項規定，於94年
    9月16日在協商合意範圍內量處被告施用第一級毒品，處有
    期徒8月；施用第二級毒品，處有期徒刑4月；應執行刑有期
    徒刑10月。惟被告於原審判決前之94年10月29日為警採尿回
    溯26小時及96小時內某時許，分別在台灣地區施用第一級毒
    品海洛因及第二級毒品安非他命各乙次，嗣於同年月29日中
    午12時許，為警在桃園縣觀音鄉武威村10鄰塘背30號住處查
    獲，被告上開施用毒品犯行，與本件（即原審論罪科刑部分
    ）之犯罪時間緊接，手段相同，且觸犯構成要件相同之罪名
    ，顯係基於概括之犯意聯絡反覆為之，與本件具有連續犯之
    關係，屬裁判上一罪，依審判不可分原則，應為起訴效力所
    及，且刑法第56條之連續犯雖以一罪論，但得加重其刑至二
    分之一，其加重多寡，與連續犯行次數多寡有關，故同一連
    續犯案件，其所認定犯行次數較少者，與所認定犯行次數較
    多者，兩者適用連續犯刑罰法條，就形式上觀之雖無差異，
    但實質上法條所含刑罰輕重程度，顯有不同。是被告於原審
    依協商程序判決前之94年10月29日為警採尿回溯26小時及96
    小時內某時許，分別在台灣地區施用第一級毒品海洛因及第
    二級毒品安非他命各乙次，原審判決時未及審酌，自與刑事
    訴訟法第455條之4第1項第6款「被告有其他較重之裁判上一
    罪之犯罪事實者」之情形相符，檢察官執此指摘原判決不當
    ，為有理由，自應由本院將原判決關於施用第一級、第二級
    毒品罪及定執行刑部分均撤銷，並發回原審法院，依判決前
    之程序更為審判，並不經言詞辯論。
據上論斷，應依刑事訴訟法第455條之10第3項、第455條之11第
1項，判決如主文。
中    華    民    國    95    年    6     月    2     日
                  刑事第四庭審判長法  官  蔡秀雄
                                  法  官  沈宜生
                                  法  官  黃金富
以上正本證明與原本無異。
不得上訴。
                                  書記官  劉  瑗
中    華    民    國    95    年    6     月    2     日


司法院資訊處製作；財團法人民間司法改革基金會備份。
